【裁判字號】    98,台上,2195
【裁判日期】    980423
【裁判案由】    強盜
【裁判全文】
最高法院刑事判決            九十八年度台上字第二一九五號
上  訴  人  甲○○
上列上訴人因強盜案件，不服台灣高等法院高雄分院中華民國九
十八年一月五日第二審判決（九十七年度上訴字第二０一０號，
起訴案號：台灣高雄地方法院檢察署九十七年度偵字第五八三四
號），提起上訴，本院判決如下：
    主  文
上訴駁回。
    理  由
按刑事訴訟法第三百七十七條規定：上訴於第三審法院，非以判
決違背法令為理由，不得為之。是提起第三審上訴，應以原判決
違背法令為理由，係屬法定要件。且必須依據卷內資料為具體之
指摘，並足據以辨認原判決已具備違背法令之形式，始屬相當。
本件原判決係以依刑事訴訟法第三百五十條、第三百六十一條、
第三百六十二條、第三百六十七條規定，不服地方法院之第一審
判決而上訴者，須提出上訴書狀，並應敘明具體理由，為上訴必
備之程式；其所提出之書狀未敘述上訴理由，或僅曾以言詞陳述
上訴理由者，均應於上述期間屆滿後二十日內補提理由書於第一
審法院。第一審法院經形式審查，認逾期未補提上訴理由者，應
定期間先命補正，逾期未補正者，為上訴不合法律上之程式，應
以裁定駁回。倘已提出上訴理由，但所提非屬具體理由者，則由
第二審法院以上訴不合法律上之程式，判決駁回。而所謂具體理
由，必係依據卷內既有訴訟資料或提出新事證，指摘或表明第一
審判決有何採證認事、用法或量刑等足以影響判決本旨之不當或
違法，而構成應予撤銷之具體事由，始克當之；倘僅泛言原判決
認定事實錯誤、違背法令、量刑失之過重、過輕，而未依上揭意
旨指出具體事由，或形式上雖已指出具體事由，然該事由縱使屬
實，亦不足以認為原判決有何不當或違法者（例如：對不具有調
查必要性之證據，法院未依聲請調查亦未說明理由，或援用證據
不當，但除去該證據仍應為同一事實之認定），皆難謂係具體理
由，俾與第二審上訴制度旨在請求第二審法院撤銷、變更第一審
不當或違法之判決，以實現個案救濟之立法目的相契合，並節制
濫行上訴。第一審判決就檢察官起訴書之記載為補充後，認定上
訴人甲○○意圖為自己不法之所有，於民國九十七年一月二十三
日夜間六時三十分許，自乙○○位在高雄縣鳳山市○○○路一九
七巷二弄二之六號住宅屋頂攀爬而下，徒手打開乙○○上址住處
廚房陽台未上鎖鐵製逃生窗後，踰越進入該屋，竊取乙○○所有
、放置在客廳神桌上之手錶一支，適乙○○從主臥室走出，上訴
人乃躲在屋內某處，見乙○○坐在客廳沙發上時，趁機潛入主臥
室，約莫一至三分鐘後，乙○○復返回主臥室，見房內浴室門向
外開啟，欲將浴室門關好時，驚見上訴人自浴室跳出而大叫，上
訴人遭發覺後，即變更竊盜為強盜之犯意，先向乙○○恫稱：不
要看、不要叫、不要哭（國語）等語，並將乙○○推倒在床，以
棉被蓋住其全身等強暴、脅迫方式，至使乙○○不能抗拒，強取
乙○○所有、置於主臥室化妝台上壓克力盒內之白金戒指一只、
一八Ｋ金腳鍊一條、一八Ｋ金珍珠戒指一只、一八Ｋ金耳環二只
，並繼續搜尋財物，過程中，上訴人接續恫稱：把錢拿出來就沒
事等語，乙○○向上訴人表示沒有錢並哭泣，上訴人接續以不要
講話、不要吵、槍開下去會死否（台語）等語脅迫乙○○。不久
，乙○○試圖交付身上僅有之新台幣（下同）二百元予上訴人，
希望上訴人拿錢後離開，上訴人見狀，乃接續以持化妝椅作勢丟
向乙○○之強暴方式，致乙○○趕緊躲回棉被，不敢稍動。嗣上
訴人前往乙○○子女臥室內，強取現金一百餘元後，始自大門逃
離現場。案經乙○○報警並調取住處附近路口監視錄影帶，始查
悉上情等情。因而論處上訴人犯踰越安全設備，於夜間侵入住宅
強盜罪刑（累犯，處有期徒刑八年六月）。上訴人不服該判決，
提起第二審上訴，然其理由略稱上訴人在此案過程，從未對被害
人行使暴力、脅迫以至被害人達到身心無法抗拒之行為，也從未
對被害人說過「槍開下去會死嘸」等語。被害人在法庭審理中之
證詞，所說的此案過程，不是屬實云云，業據第一審判決詳載不
足採信之理由，上訴人上訴，猶執與第一審相同辯詞，卻未依卷
內既有訴訟資料或提出新事證，指摘或表明原審判決有何採證認
事、用法或量刑等足以影響判決本旨之不當或違法，依上開說明
，自非屬得上訴第二審之具體事由。因認其上訴不合上訴之法律
程式，應予駁回，並不經言詞辯論為之。從形式上觀察，原判決
並無違背法令之情形。查原判決係以上訴人在第二審提起上訴不
合法為由，駁回其上訴，既未就實體事項為審理，並依同法第三
百七十二條規定不經言詞辯論為之，自無上訴意旨所指被告未於
審判期日到庭而逕行審判及未與被告以最後陳述之機會等違法情
形。上訴意旨另就第一審判決之採證認事、證人乙○○供述之憑
信性等項，予以爭執，既未依卷證資料，就原審所為不合法律上
程式駁回上訴之判決，究有如何違背法令情形，為具體指摘，自
不足據以辨認原判決已具備違背法令之形式要件。依上開說明，
本件上訴顯屬違背法律上之程式，應予駁回。
據上論結，應依刑事訴訟法第三百九十五條前段，判決如主文。
中    華    民    國  九十八  年    四    月  二十三  日
                      最高法院刑事第十二庭
                          審判長法官  張  春  福
                                法官  林  勤  純
                                法官  李  錦  樑
                                法官  陳  國  文
                                法官  郭  毓  洲
      本件正本證明與原本無異
                                      書  記  官
中    華    民    國  九十八  年    四    月   三十   日
                                                      K


司法院資訊處製作；財團法人民間司法改革基金會備份。
